【裁判字號】    97,訴,2750
【裁判日期】    980409
【裁判案由】    採取土石
【裁判全文】
臺北高等行政法院判決
                                      97年度訴字第2750號
                              .
原      告  甲○○
被      告  新竹縣政府
代  表  人  乙○○縣長）住同.
訴訟代理人  丙○○
上列當事人間因採取土石事件，原告不服經濟部中華民國97年9
月3 日經訴字第09706112270 號訴願決定，提起行政訴訟。本院
判決如下：
    主      文
原告之訴駁回。
訴訟費用由原告負擔。
    事實及理由
一、事實概要：新竹縣政府警察局竹東分局（下稱竹東分局）於
    民國（下同）96年11月30日22時30分許，查獲原告在其所有
    坐落新竹縣橫山鄉○○○段田寮坑小段172-5 及167-1 地號
    土地（下稱系爭土地）採取土石，經以96年12月18日竹縣東
    警偵字第0966004949號函請被告處理，被告乃以原告未經許
    可採取土石，依土石採取法第36條規定，於97年5 月23日以
    府建水字第0970023437B 號違反土石採取法處分書（下稱原
    處分）處原告罰鍰新臺幣（下同）100 萬元。原告不服，提
    起訴願，遭決定駁回，遂提起本件行政訴訟。
二、原告起訴主張：原告欲在系爭土地上搭防風遮雨棚，以為農
    業利用，且依一般民眾之認知，土地下2 公尺為地主所有，
    可自行處理，因而於96年10月間施工開挖，嗣因知悉違法而
    停工，同年11月間覓妥土方予以回填，卻遭警以盜取土石移
    送。現場測量時，原告表明未挖取土石銷售，竟遭人揚言欲
    對原告不利，致原告心生畏懼，未看測量情形即配合簽名蓋
    印，且警員製作筆錄時未宣讀原告權利，亦未詢問是否同意
    夜間偵訊，原告在身心受盡威脅及疲憊下未閱覽筆錄內容即
    逕予簽名，警詢筆錄係偽造、不實，原告於查獲時係回填土
    石而無挖取行為，為此訴請判決：訴願決定及原處分均撤銷
    。
三、被告則以：依據土石採取法第3 條規定，採取土石應取得許
    可，原告於警詢時坦承未經許可，自96年11月28日至96年11
    月30日，在系爭土地上採取土石共72車約936 立方公尺，已
    違反上開規定，被告依同法第36條規定裁處原告罰鍰100 萬
    元並無違誤等語置辯，並求為判決駁回原告之訴。
四、兩造不爭如事實概要之事實，並有竹東分局96年12月18日竹
    縣東警偵字第0966004949號函及隨函檢附之調查筆錄、系爭
    土地所有權狀、現場照片及土石採取案件會勘紀錄在原處分
    卷第1-10頁暨原處分在訴願卷第11-12 頁可稽，堪認為真實
    。
五、按土石採取法第3 條第1 項前段規定：「土石採取，應依本
    法取得土石採取許可。」、第36條規定：「未經許可採取土
    石者，處100 萬元以上500 萬元以下罰鍰，直轄市、縣（市
    ）主管機關並得限期令其辦理整復及清除其設施，屆期仍未
    遵行者，按日連續處10萬元以上100 萬元以下罰鍰至遵行為
    止，並沒入其設施或機具。必要時，得由直轄市、縣（市）
    主管機關代為整復及清除其設施；其費用由行為人負擔。」
    是本件之爭執，在於原告是否有未經許可採取土石之情事。
六、經查：
    (一)原告為警查獲時坦承未經許可而於所有休耕多年之系爭土
      地採取土石之情不諱，並自陳「96年11月28日就開始盜採
      我田地內之土石。」、「總共盜採了72車15噸大貨車，1
      車是13米，共936 米。」、「我是賣給一位叫謝勝瑋，是
      1 米40元，我都還沒有獲利。」、「我因為失業很久，又
      有肝纖維化及肝癌，也找不到工作，家裡經濟狀況又不好
      ，想說有田地荒在那，才會靠那些田地賺點錢。」等語綦
      詳；現場挖取之範圍，經警丈量，其長36.80 公尺、寬19
      .10 公尺、高3.60公尺，原告於丈量時在場並無異議，且
      於警方拍攝之現場照片簽名、按捺指印等情，有竹東分局
      偵查隊製作之調查筆錄（原處分卷第3-5 頁）及現場照片
      （本院卷第68-70 頁）在卷可憑，此外原告亦未提出其領
      有土地採取許可之證明文件，是被告認原告有未經許可採
      取土石之情事，核非無據。至被告所屬建設局人員丙○○
      於96年12月3 日會同原告及竹東分局警員現場會勘時，製
      作之土石採取案件會勘紀錄內雖記載「坑洞長20公尺、寬
      10公尺、深2 公尺，合計400 立方公尺」，惟此僅係概估
      ，應以調查筆錄所載為精確，已據丙○○即被告訴訟代理
      人陳明在卷（本院卷第56頁），因此現場挖取之坑洞範圍
      自以調查筆錄之記載為可採，附此敘明。
    (二)原告雖否認有採取土石之情，並以前詞置辯，然查：
      1.原告稱其欲在系爭土地上搭建防風遮雨棚，以供農業利
        用，於96年10月間開挖，後因知悉違法而停工，查獲時
        係將覓妥之土方予以回填云云，核與原告於96年12月3
        日會同竹東分局警員及被告所屬建設局人員現場會勘時
        所稱「原地於96年9 月委託名叫金河者蓋資材室，該員
        竟挖取土石不知載往何處，今委託謝先生做整平回填以
        資利用，故造成誤會以為採取土石」等語（原處分卷第
        2 頁），已有不符；且原告於夜間（查獲時為22時30分
        ）整地以供農用，亦與常情有違；再參酌現場挖取之坑
        洞長36.80 公尺、寬19.10 公尺、高3.60公尺，其範圍
        甚廣，已非一般非專業經營之個人為供農用整地之情形
        ，尤其挖掘之深度深達3.60公尺，在農業使用上更屬罕
        見。原告陳述前後不一，又悖於常情事理，應屬事後卸
        責之詞，尚非可採。
      2.另原告稱其受威脅致心生畏懼，未看測量情形即配合簽
        名蓋印，且警員於夜間訊問，未告知應有權利，其在身
        心受威脅及疲憊下未閱覽筆錄而簽名，警詢筆錄係偽造
        、不實云云，非僅與經原告本人親自簽名並按捺指印之
        調查筆錄所載不符，且原告聲請訊問之證人即現任職竹
        北分局偵查隊警員牟宗義亦到院否認有原告所指之情，
        並證稱伊製作筆錄前有詢問原告是否同意進行夜間偵訊
        ，並表示筆錄做完後即可讓原告回去休息，原告同意，
        因此於翌日（96年12月1 日）1 時50分許做完筆錄後即
        立刻讓原告回去，伊在現場並未聽聞有人揚言要打死原
        告並埋掉，若有，因已觸法，伊定會當場處理等語在卷
        （本院卷第63-67 頁）。原告既不能證明上開所言屬實
        ，則其指稱前揭調查筆錄所載係屬偽造、不實云云，亦
        非可採。
六、綜上所述，原告所稱，均非可採，原處分認事用法，俱無違
    誤（原處分書誤載發文日期為96年，惟查此係顯然錯誤且已
    據被告於訴願程序中更正在案，不影響原處分之效力），訴
    願決定遞予維持，亦無不合，原告徒執前詞，訴請如聲明，
    為無理由，應予駁回。
據上論結，本件原告之訴為無理由，爰依行政訴訟法第98條第1
項前段，判決如主文。
中    華    民    國    98    年     4    月    9     日
                    臺北高等行政法院第五庭
                              審判長法  官  王碧芳
                                    法  官  蕭惠芳
                                    法  官  周玫芳
上為正本係照原本作成。
如不服本判決，應於送達後20日內，向本院提出上訴狀並表明上
訴理由，如於本判決宣示後送達前提起上訴者，應於判決送達後
20日內補提上訴理由書（須按他造人數附繕本）。
中    華    民    國    98    年     4    月   13     日
                                    書記官  張正清


司法院資訊處製作；財團法人民間司法改革基金會備份。
